【裁判字號】    90,交上易,1715
【裁判日期】    901213
【裁判案由】    過失致死
【裁判全文】
臺灣高等法院臺南分院刑事判決            九十年度交上易字第一七一五號  慎股
      上  訴  人  臺灣雲林地方法院檢察署檢察官
      被      告  乙  ○  ○
右上訴人因被告過失致死案件，不服臺灣雲林地方法院九十年度交易字第一九八號，
中華民國九十年八月二十九日第一審判決（起訴案號：臺灣雲林地方法院檢察署九十
年度偵字第二七二○號），提起上訴，本院判決如左：
      主      文
上訴駁回。
      事      實
一、乙○○前於民國八十四年間，因偽造有價證券案件，經臺灣嘉義地方法院判處有
    期徒刑三月確定，甫於八十七年七月二十二日執行完畢，仍不知悔改，明知其無
    自小客車之駕駛執照，不得駕駛自小客車，竟於九十年三月十五日凌晨，駕駛車
    號Ｙ六─二二七九號自小客車，沿雲林縣大埤鄉○○○○○路，由西往東（即大
    埤往斗南）方向行駛，於同日凌晨三時四十分許，行經雲林縣大埤鄉台十五線一
    ．九公里處（斗埤長話七二電桿前）時，原應注意行車速度，依標誌之規定，而
    該路段之速限為每小時六十公里；汽車行駛時，應注意車前狀況，並隨時採取必
    要之安全措施；汽車在同一車道行駛時，除超越前車外，後車與前車之間應保持
    隨時可以煞停之距離，且依當時並無下雨、路面乾燥、無缺陷、無障礙物及視距
    良好等客觀環境判斷，亦無不能注意之情事。詎乙○○竟疏未注意上揭規定，猶
    貿然以時速約一百十公里之速度嚴重超速行駛，又疏於注意車前狀況及保持安全
    距離，適有李榮祐駕駛農用拼裝車同向行駛於前方，待乙○○看見時已煞閃不及
    ，造成乙○○所駕駛之自小客車右前車頭從後追撞該拼裝車之左後車斗處，該拼
    裝車隨即翻覆並壓到李榮祐，致使李榮祐頭蓋骨破裂、骨折而當場死亡。乙○○
    於肇事後，隨即委託旁人以電話報案，並於警員到達現場時，自首犯罪，而接受
    裁判。
二、案經李崇祐之子甲○○訴由雲林縣警察局斗南分局報請臺灣雲林地方法院檢察署
    檢察官偵查及該署檢察官據報相驗後自動簽分偵查起訴。
      理      由
一、對於右揭時、地無照駕車，而以時速約一百十公里之高速超速行駛，不慎從後追
    撞被害人李榮祐之拼裝車，造成被害人李榮祐當場死亡等情，迭據被告乙○○於
    警訊、原審中及本院調查時供認不諱，核與證人李佳珊、林清富及黃振城所證述
    車禍之情形，及告訴人甲○○及李春專指訴其父親李榮祐因本件車禍死亡之情節
    相符，並有道路交通事故調查報告表一紙、現場照片六幀、肇事車輛照片十三幀
    等物在卷可資佐證。而被害人李榮祐確係因本件車禍受傷死亡，亦經臺灣雲林地
    方法院檢察署檢察官督同檢驗員相驗屬實，製有勘驗筆錄、驗斷書、相驗屍體證
    明書等及相驗照片四張附卷可稽。
二、按行車速度，依標誌之規定；汽車在同一車道行駛時，除超越前車外，後車與前
    車之間應保持隨時可以煞停之距離；汽車行駛時，駕駛人應注意車前狀況，並隨
    時採取必要之安全措施，道路交通安全規則第九十三條第一項、第九十四條第一
    項、第三項分別定有明文。本件被告駕駛車輛自應注意上開規定，小心駕駛謹慎
    為之，且依當時並無下雨、路面乾燥、無缺陷、無障礙物及視距良好等客觀環境
    判斷，亦無不能注意之情事。詎乙○○駕駛自小客車行經該路段，猶嚴重超速行
    駛，且疏未注意車前狀況及保持安全距離，致從後追撞被害人李榮祐之拼裝車，
    為肇致本件事故之原因，其行為顯有過失。又本件車禍事故責任，經送臺灣省嘉
    雲區車輛行車事故鑑定委員會鑑定結果，認「乙○○夜間駕駛自小客車，嚴重超
    速，且未保持安全距離，由後追撞前車，為肇事原因；李榮祐無肇事原因」，亦
    有該鑑定委員會九十年五月二十一日嘉鑑字第九○○四四一號函附之鑑定意見書
    可稽。再被害人李榮祐確因本件車禍死亡，故被告之上開過失行為，與被害人李
    榮祐之死亡結果間，具有相當因果關係。
三、從而被告上開自白與事實相符，可堪採為認定被告犯罪之證據，本件事證明確，
    被告過失致死犯行，堪以認定。核被告所為，係犯刑法第二百七十六條第一項之
    過失致人於死罪。被告前於八十四年間，因偽造有價證券案件，經臺灣嘉義地方
    法院判處有期徒刑三月確定，甫於八十七年七月二十二日執行完畢，有臺灣雲林
    地方法院檢察署刑案資料查註紀錄表及臺灣高等法院被告全國前案紀錄表各一份
    在卷可按，茲於五年內再犯本件有期徒刑以上之罪，為累犯，應依刑法第四十七
    條之規定加重其刑。又被告為汽車駕駛人，無駕駛執照駕車，因而致被害人李榮
    祐死亡，依法應負過失致人於死之刑事責任，應依道路交通管理處罰條例第八十
    六條第一項規定遞加重其刑。被告於肇事後，於偵查犯罪機關尚未發覺犯罪前，
    即委託他人以電話報案，業據被告及證人李佳珊於警訊供明，並於警員到達現場
    處理時，向警員坦承肇事，而接受裁判，有證人黃振城證述在卷，符合自首之要
    件，應依法減輕其刑，並先加後減之。
四、原審法院適用道路交通管理處罰條例第八十六條第一項、刑法第二百七十六條第
    一項、第四十七條、第六十二條前段、罰金罰鍰提高標準條例第一條前段，審酌
    被告有侵占、施用毒品、偽造有價證券等犯罪前科，足見素行不佳，仍不知小心
    行事，竟於夜間無照駕駛，又嚴重超速，而肇致本件車禍，其過失程度非輕，且
    被害人並無過失，及本件車禍造成被害人李榮祐死亡，所生損害嚴重，而被告迄
    未與被害人家屬達成民事和解，及其犯後坦認犯行之態度等一切情狀，量處有期
    徒刑一年，認事用法俱無不合，量刑亦稱妥適，公訴人上訴意旨謂量刑過輕，指
    摘原判決不當，並無可取，為無理由，應予駁回。至告訴人甲○○於本院調查時
    ，到庭指稱「被告駕車前有吸毒，有公共危險罪嫌」乙節，因此部分未經起訴，
    且非起訴效力所及，本院依法不得審酌，附此敘明。
五、被告經合法傳喚，無正當理由不到庭，不待其陳述逕行判決。
據上論結，應依刑事訴訟法第三百六十八條、第三百七十一條，判決如主文。
本案經檢察官羅清溪到庭執行職務。
中    華    民    國      九十      年      十二      月      十三      日
                                臺灣高等法院臺南分院刑事第四庭
                                    審判長法官  陳    義    仲
                                          法官  宋    明    蒼
                                          法官  蔡    崇    義
右正本證明與原本無異。
不得上訴。
                                    法院書記官  陳    明    芬
中    華    民    國      九十      年      十二      月      十三      日
附錄本案論罪科刑法條全文：
刑法第二百七十六條：
因過失致人於死者，處二年以下有期徒刑、拘役或二千元以下罰金。
從事業務之人，因業務上之過失犯前項之罪者，處五年以下有期徒刑或拘役，得併科
三千元以下罰金。


司法院資訊處製作；財團法人民間司法改革基金會備份。
